最高法院刑事判決　　　　　　　　　　　　　　　八十八年度台上字第七六二二號
　　上　訴　人　丙○○
　　　　　　　　乙○○
　　　　　　　　甲○○
　　共　　　同
　　選任辯護人　黃丁風律師
右上訴人等因走私案件，不服台灣高等法院高雄分院中華民國八十八年九月十六日第
二審更審判決（八十六年度上更(一)字第一○五號，起訴案號：台灣澎湖地方法院檢察
署八十二年度偵字第一六六、三八八號），提起上訴，本院判決如左：
    主  文
上訴駁回。
    理  由
按刑事訴訟法第三百七十七條規定，上訴於第三審法院，非以判決違背法令為理由，
不得為之。是提起第三審上訴，應以原判決違背法令為理由，係屬法定要件。如果上
訴理由狀並未依據卷內訴訟資料，具體指摘原判決不適用何種法則或如何適用不當，
或所指摘原判決違法情事，顯與法律規定得為第三審上訴理由之違法情形，不相適合
時，均應認其上訴為違背法律上之程式，予以駁回。本件上訴人丙○○、乙○○、甲
○○上訴意旨略稱：(一)乙○○當初接獲明豐號漁船求救時，直覺上認為緊急且助人載
漁獲應不會有事，所以乙○○未向丙○○報告，甲○○係在公海上作業，接獲乙○○
用SSB 無線電謂有一艘高雄籍明豐號漁船的冷凍機壞掉，叫甲○○的漁船到海南島附
近，並叫甲○○以SSB 試行與明豐號漁船聯絡，要甲○○將明豐號船上的漁貨載回來
，當時乙○○不知明豐號的漁獲放在何處，經甲○○以SSB 無線電與明豐號聯絡，在
三月十八日下午一－二時左右才與明豐號聯絡上，明豐號回稱漁獲是寄在澳頭港口，
他們的船也在澳頭，請甲○○去載回來，才往澳頭港，原判決事實所認「丙○○囑由
乙○○執行」「乙○○隨即指示」，既無丙○○、乙○○、甲○○等人供述之資料，
有判決理由不備之違法。(二)、甲○○、李信雄、戴木仁、林傳旺或乙○○是否丙○○
所僱用，可由甲○○等人所屬國稅分局調查薪資資料瞭解，原審未予調查遽認甲○○
及其他船員均為丙○○之受僱人有未盡調查之能事。(三)、鉅豐拾號漁船於民國八十二
年三月六日十二時，由基隆瑪鍊漁港報關出海，二十二日上午八、九時才進入大陸澳
頭，三月二十三日出港回航，究竟甲○○等人之漁船於駛離瑪鍊漁港後，駛往何處﹖
何以甲○○於台灣與大陸澳頭港航程不超過二日之時間，竟耗用「十六日」之多，是
否出港時即已獲指示前往大陸載貨，抑或於海上作業時自行決定到廣東澳頭港，原審
未予調查，亦未於理由內說明，有理由不備之違法云云。惟查(一)、原判決已說明：「
丙○○於原審審理時，供承：『我向黃貴發承租該船，由甲○○負責經營』、甲○○
供稱：『我駕駛鉅豐拾號至大陸廣東省澳頭港，載鯖魚和小魚乾，小魚乾裝載十二公
噸，鯖魚四十六公噸』、『係乙○○授意，到達大陸澳頭港後即與一名大陸人士綽號
阿吉之男子接洽後即可載貨，然後我等四人進入（澳頭港）後，隨即將漁獲搬上鉅豐
拾號漁船後即離開，欲返回台灣基隆港交給乙○○』，（被告）李信雄、林傳旺、戴
木仁於警訊及偵查時亦均分別供承：『我們出港後就直駛廣東省澳頭縣載鯖魚及小魚
乾』（見警卷第五、六、八頁反面）、『途中我們沒有作業』（見偵查卷第六頁、第
七頁）不諱」，並說明「本次走私事宜，係由丙○○所僱用之乙○○出面指揮，且丙
○○亦自承乙○○曾向其報告『鉅豐拾號』本次之航程及目的，衡情，乙○○僅係丙
○○之助理，又非漁船之承租人，甲○○等船員四人，豈會聽命於其而甘冒被判刑及
漁船被沒入之不韙，乙○○無單純為自己而走私之理，復以台灣台北地方法院檢察
署移送併辦部份，丙○○均係以向他人租用漁船以掩人耳目達其走私犯行之相同手法
等情以觀，足認丙○○確係本案之主謀者無疑。」（見原判決第五頁、第七頁理由一
之(二)內），復說明：「被告丙○○、乙○○、甲○○、李信雄、林傳旺、戴木仁等六
人間，就上開犯行，均有犯意聯絡及行為分擔均為共同正犯」（見原判決第八頁理由
二），已詳細引用丙○○、乙○○、甲○○、李信雄、林傳旺、戴木仁等人之供述，
並酌卷內漁船契約書、漁船出港申請報告單、扣案之漁獲、船員證影本等資料，認
定上訴人等人就本件自大陸私運管制物品進口逾公告數額，有犯意聯絡、行為分擔，
已說明其得心證之理由，此係原審採證認事職權之合法行使，並不違背論理法則，經
驗法則，即不容任意指為違法而得為第三審上訴之適法理由。(二)、事實欄記載：「丙
○○係『鉅豐漁業有限公司』所屬高雄港籍『鉅豐拾號』漁船之承租人，負責該船之
實際經營與管理，乙○○則受僱於丙○○處理該船之一般船務事宜，甲○○係『鉅豐
拾號』漁船之船長，」（見原判決第二頁、第三頁），並未認定甲○○及李信雄等船
員係受僱於丙○○，且理由內亦未提及甲○○及李信雄等船員係何人僱用之問題，故
甲○○是否為丙○○所僱用，與甲○○、丙○○、乙○○、李信雄、林傳旺、戴木仁
就大陸澳頭漁港私運漁獲進入台灣地區，其間有共同正犯關係，並無必要之關連性，
縱如上訴意旨所指原審未予調查甲○○及其他船員之薪資所得，因與認定犯罪事實所
憑之證據無關，原審未予調查，亦無刑事訴訟法第三百七十九條第十款應於審判期日
調查之證據而未予調查之當然違背法令之情形。(三)、原判決理由內已舉出「甲○○供
稱：『係乙○○授意到大陸澳頭港』（見原判決第五頁第四行）」、「李信雄、林傳
旺、戴木仁於警訊及偵查時亦均分別供承：『我們出港後就直駛廣東省澳頭縣載鯖魚
及小魚乾』（見警卷第五、六、八頁背面），『途中我們沒有作業』（見偵查卷第六
頁、第七頁）不諱」（見原判決第五頁第十行起至第十三行），與原判決所認定「甲
○○、李信雄、林傳旺、戴木仁四人於民國八十二年三月六日中午十二時八分許，駕
駛上開『鉅豐拾號』漁船自基隆瑪鍊漁港報關出海後，未經主管機關之許可，擅自駕
駛該船直駛大陸地區」（見原判決第三頁第三行至第五行），相適合。原判決所認定
之事實，業經在理由內說明其所憑之證據，則原審以事實已臻明確，認無再行調查鉅
豐拾號在該十餘日，每日行蹤之必要，而不為無益之調查，係事實審法院之職權，亦
非當事人所得據為提起第三審上訴之適法理由。其上訴違背法律上之程式，應予駁回
。
據上論結，應依刑事訴訟法第三百九十五條前段，判決如主文。
中      華      民      國    八十八    年     十二     月     三十     日
                              最高法院刑事第十二庭
                                  審判長法官  陳  炳  煌
                                        法官  陳  正  庸
                                        法官  陳  世  雄
                                        法官  高  金  枝
                                        法官  張  清  埤
      右正本證明與原本無異
                                              書  記  官
中      華      民      國    八十九    年      一      月      六      日
